臺灣臺南地方法院民事判決
111年度保險字第2號
原      告  莊盛翔（民國00年0月00日生）    



法定代理人  莊宗隆  
被      告  富邦人壽保險股份有限公司

法定代理人  陳俊伴  
訴訟代理人  李昌明律師
上列當事人間請求給付保險金事件，經本院於民國111年6月29日言詞辯論終結，判決如下：                      
    主    　文
原告之訴及假執行之聲請均駁回。
訴訟費用由原告負擔。
    事實及理由
壹、程序部分：
　　按訴狀送達後，原告不得將原訴變更或追加他訴，但擴張或
    減縮應受判決事項之聲明者，不在此限；不變更訴訟標的，
    而補充或更正事實上或法律上之陳述者，非為訴之變更或追
    加，民事訴訟法第255條第1項第3款、第256條分別定有明文
    。原告起訴時以甲○○為原告聲明請求被告應給付甲○○新臺幣
    （下同）536,376元，及自起訴狀繕本送達翌日起至清償日
    止，按年息百分之10計算之利息。惟原告所請求者為乙○○投
    保保險之保險金，而乙○○為未成年人，甲○○係以乙○○法定代
    理人身分提起本件訴訟，遂於民國111年3月25日將原告更正
    為乙○○，並於111年4月18日具狀變更聲明為被告應給付原告
    1,199,997元，均符合上開條文規定之情形，應予准許，合
    先敘明。
貳、實體部分：　　
一、原告主張：
  ㈠甲○○為原告父親，其於附表一所示之申請日期分別以其為要
    保人，原告為被保險人向被告投保如附表一編號1至3所示之
    保險，保險期間如附表一保險期間欄所示。嗣甲○○與原告於
    107年7月19日至菲律賓旅遊，在同年月20日晚上8時許，原
    告因當地下雨地面濕滑，且天色昏暗，於走路時滑倒撞傷頭
    部至菲律賓St.Luke's醫院（下稱聖盧克斯醫院）住院治療
    ，共住院36天，支付930,432.24披索，換算為新臺幣536,37
    6元（930,432.24披索×1披索兌1美元匯率0.00000000×1美元
    對1新臺幣匯率30.14），依附表一編號1至3之保險契約，原
    告各得向被告請求給付保險金525,637元、53萬元、144,360
    元，合計1,199,997元（詳細項目如附表二、三、四所示）
    ，惟經原告向被告申請理賠歷經3年多，被告均以保險進度
    審理中拖延，直至110年9月27日及同年11月1日始以理賠通
    知書通知原告不予理賠，原告得依保險契約之法律關係請求
    被告給付保險金。又原告係於107年8月31日即向被告申請理
    賠，惟被告迄至110年9月27日始以理賠通知書通知原告不予
    理賠，原告旋於收受理賠通知書6個月內之111年1月21日提
    起本件訴訟，是本件請求權時效尚未消滅，且被告三年多來
    未主動與原告聯繫，對原告置之不理，顯未盡職業道德及善
    良管理人責任等語。
　㈡並聲明：
　　⒈被告應給付原告1,199,997元。
    ⒉訴訟費用由被告負擔。
　　⒊願供擔保，請准宣告假執行。　
二、被告則答辯：
　㈠本件原告所主張之理賠事故發生於000年0月00日晚上8時許，
    原告雖於107年8月31日向被告請求給付保險金，然被告對於
    本件是否合於保險給付條件仍有諸多疑義，故未獲被告同意
    理賠，依民法第130條之規定，原告既未於請求給付保險金
    之6個月內對被告起訴，其得向被告請求給付保險金之請求
    權時效即不中斷，原告於保險事故發生後之111年1月21日始
    提起本件訴訟，顯已逾保險法第65條規定之時效期間，原告
    請求權已罹於時效而消滅，被告得拒絕給付。
  ㈡本件原告所提出之聖盧克斯醫院診斷證明書僅能證明原告有
    住院，但原告是否係因意外事故而住院，並未具原告提出相
    關證據證明，是依原告所提出之資料並無從證明原告有符合
    保險契約所約定之因突發事故所生之意外而住院治療之保險
    金給付條件，且依原告所提出之書證顯示原告入院時意識清
    醒、無暈眩、嘔吐與意識喪失，住院至第11天雖有胸痛現象
    服用止痛藥，但心電圖檢查結果正常，且住院期間僅107年7
    月22日有接受生理食鹽水與電解質點滴注射治療，其餘住院
    期間每日僅使用胃藥，而無其他治療內容，顯見原告之傷勢
    並無住院之必要，亦不符合附表一所示編號1至3保險契約第
    2條第7款所約定之住院治療定義，自不得請求住院醫療及看
    護保險金。又縱原告於107年7月20日之傷勢確係意外事故所
    致，且有住院醫療之必要，依原告投保契約內容，亦僅得請
    求如附表二編號1、附表三編號1至5、7及附表四之保險給付
    金額。
　㈢並聲明：原告之訴駁回。
三、兩造不爭執之事實：
  ㈠甲○○為原告父親，甲○○於附表一所示之申請日期分別以其為
    要保人、原告為被保險人，向被告投保如附表一編號1至3所
    示之保險，保險期間如附表一保險期間欄所示，保險契約約
    定分別如本院卷第83頁及第377頁至第382頁、第95頁至第15
    2頁及第383頁至第399頁、第157頁至第179頁。（本院卷第5
    3頁至第60頁、第81頁至第179頁、第377頁至第399頁）
　㈡原告為未成年人（93年7月31日生），法定代理人為甲○○，甲
    ○○於107年7月19日有帶原告前往菲律賓旅遊，原告有於107
    年7月21日至同年8月25日在菲律賓聖盧克斯醫院住院治療36
    天及支出醫療費合計930,432.24披索，換算為新臺幣536,37
    6元，被告對原告所提出菲律賓聖盧克斯醫院所出具如本院
    卷第241頁至第242頁診斷證明書、本院卷第243頁至第245頁
    出院病歷摘要、本院卷第247頁至第260頁醫療費用明細之真
    正均不爭執。（本院卷第241頁至第260頁、第277頁至第279
    頁、第293頁至第304頁）
　㈢原告於107年8月31日有提出個人保險理賠保險金申請書，記
    載被保險人即原告在菲律賓遊玩，因下大雨不小心滑倒受傷
    住院治療，詳如菲律賓聖盧克斯醫院所出具之如本院卷第24
    1頁至第242頁診斷證明書所示向被告申請保險金理賠，經被
    告於107年9月4日收文。
　㈣被告於110年9月27日有以被證1之理賠通知書通知原告其所附
    文件不齊全，故被告先行撤件無法給付，並退回原告於本案
    起訴時所檢附之如上開㈡所載之診斷證明書、病歷及費用明
    細表、收據等文件。（本院卷第361頁、第405頁）
　㈤若本件原告得依系爭保險契約請求被告給付保險金，被告同
    意以原告住院期間36天為計算基準。（本院卷第284頁）
四、兩造爭執事項：
　㈠原告就其所主張之系爭保險事故所生之保險金請求權是否已
    罹於時效？　　
　㈡若未罹於時效，原告依系爭保險契約內容請求被告給付1,199
    ,997元是否有理由？　
五、本院得心證之理由：
　㈠按請求權因15年不行使而消滅，但法律所定期間較短者，依
    其規定；時效完成後，債務人得拒絕給付，民法第125條、
    第144 條第1項定有明文。再按保險契約所生之權利，自得
    為請求之日起，經過2年不行使而消滅，保險法第65條亦有
    明文，原告所投保之附表一保險契約及保險附約條款亦均同
    此約定。又按消滅時效，自請求權可行使時起算；消滅時效
    ，因請求而中斷；時效因請求而中斷者，若於請求後六個月
    內不起訴，視為不中斷，民法第128條前段、第129條第1項
    第1款、第130條定有明文。故除法律另有規定消滅時效期間
    之起算點外，自應以請求權可行使時起算，所謂請求權可行
    使時，即權利人客觀上可行使其請求權之狀態或行使其請求
    權在法律上無障礙者而言，至於義務人實際上能否給付、願
    否給付，或請求權人因疾病或其他事實上障礙不能行使請求
    權，則非所問（最高法院63年台上字第1885號判例意旨參照
    ）。
  ㈡經查，本件原告主張其於107年7月20日因意外事故在菲律賓
    住院治療，已發生保險事故等情如屬事實，原告應自出院或
    返回台灣後即同年8月25日即得向被告行使請求給付系爭保
    險金之權利。況原告亦自承其於107年8月31日即已向被告申
    請相關保險金理賠，足見原告自107年8月31日起即已知悉系
    爭保險金給付請求權存在，且知對何人請求。揆諸前開規定
    ，本件保險金請求權之消滅時效期間，應自107年8月25日或
    至遲自107年8月31日起算2年，即至109年8月31日止，時效
    即已完成。原告雖主張其於提出理賠申請後，被告均遲未處
    理，迄至110年9月27日才通知原告拒絕理賠，原告已於被告
    拒絕理賠後之6個月內即111年1月21日起訴，並未罹於時效
    云云。然保險金之請求權，從保險事故發生後即得行使，被
    告是否拒絕理賠，並無礙原告知悉請求權存在之事實及時效
    之進行。是系爭保險金給付請求權之時效起算時日，並不因
    被告拒絕給付保險金而得重為認定。而原告於107年8月31日
    有向被告請求給付系爭保險金固屬事實，惟依前開規定，原
    告於107年8月31日為請求後，並未於6個月內起訴，自不生
    時效中斷之效力，且其於時效完成日之後所為之本件起訴，
    亦不能使已完成之時效再行回復。是依前所述，原告於111
    年1月21日提起本件訴訟確已逾2年之請求權時效，被告抗辯
    ：原告對被告之保險金給付請求權已因時效完成而消滅，其
    得拒絕給付等語，應屬有據。
六、綜上所述，被告抗辯系爭保險金請求權業因時效而消滅，應
    屬可採。從而，原告依保險契約之法律關係，請求被告給付
    1,199,997元，為無理由，應予駁回。又原告之訴既經駁回
    ，其假執行之聲請，即失所附麗，應併予駁回。
七、本件就爭點㈠之判斷，已足認定原告之請求不應准許，則兩
    造有關爭點㈡之主張及所舉證據，縱經審酌，亦與判決之結
    果不生影響，自無再予論述之必要，附此敘明。
八、訴訟費用負擔之依據：民事訴訟法第78條。　
中　　華　　民　　國　　111 　年　　7 　　月　　15　　日
                  民事第三庭    法  官　童來好  
以上正本係照原本作成。
如對本判決上訴，須於判決送達後20日內向本院提出上訴狀。
如委任律師提起上訴者，應一併繳納上訴審裁判費。
中　　華　　民　　國　　111 　年　　7 　　月　　15　　日
                                書記官　郭倢妮
　附表一：
編號    保    險    名    稱    及    編    號   申請日期   （民國）   保    險    期    間         （民國）  1 富邦人壽旅行平安保險，保單編號：0000000000號 107年7月11日 自107年7月19日00時00分起至107年8月28日00時00分止  2 富邦人壽安心寶倍終身健康保險，保單編號：0000000000-00號 107年5月14日 自107年5月14日起至終身  3 富邦人壽新富幼保傷害暨健康一年定期保險，保單編號：0000000000號 107年5月14日 自107年5月14日零時起至108年5月13日午夜12時止 
　　　　　　　　　　　　　　　　　　　　　　　　　
附表二（富邦人壽旅行平安保險，保單編號：0000000000號）：
編號   險            種  給   付   項   目  保  險  利  益    （新臺幣）  理賠金額 （新臺幣）  1 傷害醫療保險金MR 傷害醫療保險金MR 20萬元 20萬元  2 海外突發醫療保險金 OHS1 海外突發醫療保險金 20萬元 20萬元  3 海外突發疾病住院補償 保險金 依實際支付海外突發疾病住院醫療保險金之10%給付 總支付理賠金額10% 53,637.6元  4 海外突發疾病門診醫療保險金 實支實付每日限額為保額之千分之五 1天1,000元 36,000元  5 海外突發疾病急診醫療保險金 實支實付每日限額為保額之千分之五 1天1,000元 36,000元     525,637元 

附表三（富邦人壽安心寶倍終身健康保險，保單編號：00000000
00-00號）：
編號   險            種  給   付   項   目 請求所依據之契約條項  保  險  利  益    （新臺幣）  理賠金額 （新臺幣）  1 富邦人壽安心寶貝終身健康保險「HIW」 住院醫療保險金 第13條第1項第2款 1天1,000元，自第31天起1天2,000元 42,000元  2 富邦人壽安心寶貝終身健康保險「HIW」 出院後療養保險金 第14條 1天500元 18,000元  3 享安心住院醫療定額健康保險附約「HKR」 住院醫療保險金 第8條第1項 1天1,000元，自第31天起1天2,000元 42,000元  4 享安心住院醫療定額健康保險附約「HKR」 住院看護保險金 第9條 1天500元 18,000元  5 享安心住院醫療定額健康保險附約「HKR」 出院後療養保險金 第10條 1天500元 18,000元  6 新住院醫療定期健康保險附約「HSC5」 住院醫療費用實支實付 第9條第1項 12萬元 12萬元  7 日額型意外傷害住院醫療保險附約「AHI」 意外住院保險金 第6條 1天2,000元 72,000元  8 安心寶意外傷害保險附約「MADD」 意外傷害醫療保險金 NMR 第15條第1項 20萬元 20萬元      53萬元 

附表四（富邦人壽新富幼保傷害暨健康一年定期保險，保單編號
：0000000000號）：
編號   險            種  給   付   項   目 請求所依據之契約條項  保  險  利  益    （新臺幣）  理賠金額 （新臺幣）  1 富邦人壽新富幼保傷害暨健康一年定期保險「MGC1」 意外傷害住院醫療保險金日額 第17條第1項第1款計畫三 1天1,010元 36,360元  2 富邦人壽新富幼保傷害暨健康一年定期保險「MGC1」 一般住院醫療保險金 第13條第1項第1款計畫三 1天2,000元 72,000元  3 富邦人壽新富幼保傷害暨健康一年定期保險「MGC1」 住院看護保險金 第13條第1項第3款計畫三 1天1,000元 36,000元      144,360元